【裁判字號】    90,交訴,72
【裁判日期】    901026
【裁判案由】    公共危險等
【裁判全文】
臺灣嘉義地方法院刑事判決                            九十年度交訴字第七二號
    公  訴  人  臺灣嘉義地方法院檢察署檢察官
    被      告  丙○○
右列被告因公共危險等案件，經檢察官提起公訴（九十年度調偵字第二０一號），本
院判決如左：
    主  文
丙○○服用酒類不能安全駕駛動力交通工具而駕駛，處有期徒刑拘役伍拾日，如易科
罰金，以佰折算壹日。又因過失傷害人致重傷，處有期徒刑陸月；又駕駛動力交通
工具肇事，致人受傷而逃逸，處有期徒刑拾月；應執行有期徒刑壹年參月。
    事  實
一、丙○○明知飲酒後吐氣所含酒精濃度超過每公升○．二五毫克以上者，不得駕車
    ，以避免發生事故之危險，於民國九十年四月二十八日下午十四時二十分許，在
    雲林縣斗六市服務之公司飲酒後，已不能安全駕駛動力交通工具，竟仍隨即駕駛
    未懸掛車牌（原來車牌號碼ＲＸ─四九九二號）自用小客車返回嘉義市，於同日
    下午十四時五十五分許，駕駛前開自用小客車，沿嘉義市○區○○○路由北往南
    方向行駛，途經許厝庄路二號前，應注意汽車行駛時，駕駛人應注意車前狀況，
    並隨時採取必要之安全措施，及在未劃標線之道路，應靠右行駛，且依當時日間
    天候晴、柏油路面、乾燥無缺陷、無障礙物、視距良好之情形，又無不能使其注
    意之情形，竟因酒後注意力及行動反應能力減低，而疏未注意及此，貿然行駛，
    適乙○○騎乘車牌號碼ＭＢＳ─四○七號重機車，後座搭載其妻甲○○，由南往
    北對向行經該處，亦疏於注意車前狀況及靠右行駛，致兩車閃避不及而發生擦撞
    ，乙○○、甲○○二人人車倒地，致造成乙○○受有左肩擦挫傷、胸部頓傷之傷
    害，甲○○則受有腹部創傷併脾臟破裂切除、左側鎖骨骨折、左側多處肋骨骨折
    併血胸等之重傷害。陳賢宏復於酒後駕車肇事後逃逸，嗣為警根據附近民眾報告
    ，循線於同日十五時三十分許，在嘉義市○○○路一三四號雜貨店查獲，經警對
    丙○○為呼氣酒精濃度測試，測得呼氣酒精濃度為○‧四一ＭＧ／Ｌ。
二、案經乙○○（含甲○○部分，公訴人誤為甲○○告訴）訴由嘉義市警察局第二分
    局（公訴人誤為第一分局）報告臺灣嘉義地方法院檢察署檢察官偵查起訴。
    理  由
一、訊據被告丙○○固坦承有於右揭時、地酒後不能安全駕車而駕駛自用小客車，與
    告訴人乙○○騎乘之機車擦撞，致告訴人乙○○及被害人甲○○分別受傷等情不
    諱，惟矢口否認有何肇事逃逸犯行，辯稱：肇事地點是彎道死角，渠看到對方來
    車時，有閃避但已經不及，肇事後有下車察看，因後面有車輛要通過，渠才將車
    子開走，根本沒有要離開現場（見本院卷第十二頁）云云。惟查：
    （一）被告如何於右揭時、地酒後駕車一情，業經告訴人乙○○指訴明確。又被
          告於肇事後即九十年四月二十八日十五時三十二分許（即肇事後已經過三
          十七分之期間），經警方對其以酒精濃度測定器採測得其呼氣所含酒精濃
          度達每公升０．四一毫克，此有酒精濃度檢測表影本一紙在卷足稽（見警
          卷第十八頁）。按血液酒精濃度為呼氣酒精濃度之二千一百倍至二千三百
          倍，而殘留人體內血液酒精濃度之消減速率，係每小時減少每百毫升一五
          至二０毫克，此有國立台灣大學醫學院八十五年九月二十五日（八五）醫
          秘字第二０八二號函影本一份附卷可稽。被告於肇事後經過三十七分鐘後
          ，經警方檢測所得之呼氣酒精濃度為每公升零點四一毫克，縱依上開較低
          標準之二千一百倍進行換算，被告於受檢測時之血液酒精濃度約為每百毫
          升八六點一毫克（即每公升八六一毫克），再依上開血液酒精濃度消減率
          較緩和之每小時減少每百毫升一五毫克之比率回溯推算至被告於發生車禍
          時之血液酒精濃度，約為每百毫升九五‧四毫克（37分÷60＝0.62時，15
          ×0.62＋86.1 =95.4，換算呼氣酒精濃度為每公升零點四五毫克）觀之，
          雖尚未逾越每百毫升一百一十毫克之酒精血液濃度比（即呼氣酒精濃度每
          公升零點五五毫克，參台灣高等法院法八八院賓文廉第零七零五八號函，
          該函認血液濃度已達每百毫升一百一十毫克時，肇事率為一般正常人之十
          倍，已達不能安全駕駛之標準），惟按血液中酒精濃度達每百毫升八十毫
          克（80mg/dL）以上時，有情緒起伏大；步態不穩；肢體協調、平衡感與
          判斷力障礙度升高等認知行為功能障礙，將嚴重影響駕駛，其肇事率為一
          般人六至七倍，此為臺北醫學院附設醫院精神科主任蔡尚穎所著「酒精對
          人體生理與行為之影響」一文揭明，即被告亦自承其喝酒後精神、注意力
          比較不集中，反應比較慢（見本院卷第十四頁），足認其於肇事時自其認
          知行為功能障礙觀之，顯已達不能安全駕駛動力交通工具之程度一情，足
          堪認定。
    （二）被告如何於右揭時、地駕車因過失與告訴人騎乘之機車擦撞，致告訴人許
          榮發及被害人甲○○受傷等情，業經告訴人警訊、偵審中指訴甚詳，並有
          現場道路交通事故調查報告表（見警卷第十頁）、現場照片十幀（見警卷
          第十二頁至十六頁）。而告訴人乙○○確因本件車禍致左肩擦挫傷、胸部
          頓傷，被害人甲○○則受有腹部創傷併脾臟破裂切除、左側鎖骨骨折、左
          側多處肋骨骨折併血胸等之重傷害，此有財團法人嘉義基督教醫院診斷證
          明書診斷證明書二紙在卷可查（見警訊卷第九頁及九十年度偵字第二八一
          六號偵查卷第十三頁）。依上開卷附資料及照片參互以觀，肇事路段雖為
          彎道，然視線尚清楚，並非如被告所辯稱係彎道死角云云，再由前開卷附
          道路交通事故現場圖及現場照片觀之，肇事路段路寬為五公尺，未劃標線
          ，機車倒地後之車燈碎片散落在道路中間，另證人即前往現場處理之嘉義
          市警察局第二分局後湖派出所警員丁○○亦結證稱：當時研判撞擊點就在
          碎片掉落的地方，碎片應該是機車之方向燈等語（見本院卷第十九頁），
          足見被告駕駛之自用小客車及告訴人騎乘之機車，係在道路中間擦撞無疑
          ，則被告與告訴人駕駛汽車，在未劃分標線之道路行駛，均未靠右行，應
          堪認定。按「汽車行駛時，駕駛人應注意車前狀況，並隨時採取必要之安
          全措施」；「汽車在未劃標線之道路，應靠右行駛」；「汽車駕駛人有飲
          酒後吐氣所含酒精成份超過每公升○‧二五毫克以上者，不得駕車」道路
          交通安全規則第九十四條第三項、第九十五條前段、第一百十四條第二款
          分別定有明文。被告係合法領有駕駛執照之人，其駕駛自用小客車自應注
          意上述規定，且依其當時日間天候晴、柏油路面、乾燥無缺陷、無障礙物
          、視距良好之情形，並無不能注意之情形，乃其竟酒後駕車，復疏於注意
          車前狀況及靠行駛，以致肇事，致告訴人及被害人甲○○受有前開之傷害
          ，被告對本件車禍之發生，顯有過失，且為肇事主因；雖告訴人騎乘機車
          疏未注意車前狀況及靠右行駛，為肇事次因，亦有過失，惟本件車禍既因
          被告之前開過失行為所併合肇致，被告自不能解免其罪責。另本件車禍責
          任經送臺灣省嘉雲區行車事故鑑定委員會鑑定結果，雖因肇事現場已移動
          ，該會未予鑑定雙方過失責任（見九十年度調偵字第二０一號卷第十頁、
          本院卷第三十頁），然被告確有如前所述之過失，至堪認定。而告訴人及
          被害人甲○○分別因為本件車禍而受有前述之傷害，是被告之過失行為與
          告訴人乙○○、被害人甲○○之受傷結果間顯具有相當因果關係。本件事
          證明確，被告過失傷害犯行洵堪認定。
    （三）被告肇事後，即開車離開現場，離開時並未告知告訴人乙○○將開車前往
          何處，亦未將其姓名、住址、聯絡電話等告知告訴人乙○○，被告係路人
          追上，告訴前往現場處理之警員，於半小時後始為警查獲等情，業據告訴
          人於警訊及本院審理時指訴綦詳（見警卷第六至七頁，本院卷第第十六頁
          至十七頁）。另證人即警員丁○○結證稱：「（問）你到現場以後，你如
          何處理？（答）我發現傷者是一個婦人，告訴人乙○○扶著他的太太送上
          一般的自用客車就醫，現場只有被害人的摩托車在那裡。（問）被告有無
          在現場？被告車有無在現場？（答）都沒有在現場。後來他們村里的人說
          ，在前面的商店攔到肇事的人和車子，在另一個村莊裡面，離那個肇事村
          莊約一公里左右。（問）路人說如何攔到？（答）他們是尾隨被告過
          去，後來發現被告在前面的商店買飲料，才回來跟我講。」「（問）該地
          如果發生車禍，現場附近可不可能把車移動，讓來車經過？（答）可以。
          那裡有庭院，在肇事現場旁邊就有一個空地。」「（問）證人你有無問他
          為何開那麼遠才買飲料？（答）沒有問，那時候他的意識不清楚，滿臉通
          紅，有聞到酒味。（問）你們有沒有問他肇事後為何離開現場？被告有沒
          有說車子擋到路才離開？（答）在商店的時候，除了說買飲料外，沒有說
          其他，那是在派出所的時候，他才說怕擋到後面的來車去移動車子。」等
          語（見本院卷第十八頁至第二十頁）；再肇事現場旁，即有一塊空地可供
          停車，往南行駛（即依被告之行車方向行駛）約五十公尺亦有一空地可供
          停車，而肇事地點至被告停車為警查獲之雜貨店（即嘉義市○○○路一三
          四號）距離約一．三公里等情，業經本院勘驗無訛，有勘驗筆錄在卷可憑
          （見本院卷第二十六頁至第二十七頁）。按肇事路段附近既有多處空地可
          供停車；且肇事路段路寬為五公尺，如被告將駕駛之自用小客車緊靠道路
          右側停車，扣除自用小客車之車身寬（一般自用小客車寬約一點七至一點
          九公尺），所餘寬度仍足供其他車輛會車行駛通行，乃被告竟未在附近空
          地停車，協助將被害人甲○○送醫，或在現場等候警員前來處理，反將自
          用小客車開往距現場一點三公里之處始停車，又被告於肇事後迄為警查獲
          時，長達三十七分鐘之久，其間仍未返回肇事現場，接受到場之警員訊問
          調查，凡此種種，均與常情有違，從而，被告辯稱肇事後有下車察看，因
          後面有車輛要通過，渠才將車子開走云云，無非事後卸責之詞，委無足採
          ，此部分事證明確，被告肇事逃逸之犯行堪以認定。
    綜上所述，被告飲酒後不能安全駕駛交通工具而駕駛自用小客車，肇事致告訴人
    及被害人受傷，且於肇事後為規避責任而逃逸之事證明確，其犯行堪以認定。
二、核被告所為係犯刑法第一百八十五條之三飲用酒類致不能安全駕駛動力交通工具
    而駕駛罪、第二百八十四條第一項後段之過失傷害人致重傷罪、第一百八十五條
    之四肇事致人於傷後逃逸罪。按脾臟可生成淋巴細胞製造人之抗體，因此脾臟能
    捕捉並摧毀體內的寄生物，此外，它還能產生白血球，且遇緊急狀況或急病時可
    釋放出大量的紅血球，並為人體溶血與造血之重要器官，此為醫學上所知，被害
    人甲○○因本件車禍事故使脾臟破裂而切除，對人之身體健康自屬達於重大傷害
    ，且為不治之傷害，又脾臟亦為人體器官之一，若遭切除，即不可復得，自影響
    人身器官之完整，應屬重大不治之情形，雖在西醫學觀點，或謂脾臟切除，其功
    能可由其他淋巴組織替代，然卻有增加特殊感染機率，即人體免疫力減低，則就
    人體自然防衛體係而言，若免疫能力降低，身體遭受外界病媒侵入之危險相對增
    加，對身體及健康之影響不可不謂重大，本件被害人脾臟遭切除，核與刑法第十
    條第四項第六款所稱其他於身體或健康，有重大不治或難治之傷害之重傷害規定
    符合，是被告此部分所犯要係刑法第二百八十四條第一項後段之過失傷害人致重
    傷罪，公訴人認被告應依刑法第二百八十四條第一項前段之普通過失傷害罪處斷
    ，起訴法條容有未洽，惟起訴事實相同，故依法變更起訴法條。次按，肇事致人
    死傷逃逸罪並不以被害人為無自救能力人為必要，而刑法第二百九十四條第一項
    之違背義務遺棄罪，以被遺棄之人為「無自救力之人」為要件，本件車禍發生後
    ，告訴人乙○○雖受傷，惟僅左肩擦擦傷及胸部頓傷之輕傷，並非無自救力之人
    甚明，另被害人甲○○雖受有上開重傷害，然告訴人乙○○在肇事現場馬上將被
    害人甲○○抱起攔車送醫等情，業據告訴人乙○○及證人丁○○分別陳明（見本
    院卷第十六頁、第十八頁），是告訴人乙○○及被害人甲○○均非無自救力之人
    甚明，是被告此部分犯行應論以刑法第一百八十五條之四駕駛動力交通工具肇事
    致人於傷而逃逸罪，公訴人認被告所犯係同法第二百九十四條第一項之遺棄罪，
    自有未洽，惟其事實同一，起訴法條應予以變更，均予明。又被告一過失行為
    致告訴人乙○○、被害人甲○○分別受輕、重傷害，一行為觸犯二罪名，為想像
    競合犯，應依刑法第五十五條規定，從一重之過失傷害人致重傷罪處斷。再被告
    所犯上開三罪，犯意各別，行為互殊，罪名互異，應分論併罰。另按汽車駕駛人
    酒醉駕車因而致人受傷，依法應負刑事責任，加重其刑至二分之一，道路交通管
    理處罰條例第八十六條第一項已有明文，被告酒後不能安全駕駛已如前述，猶駕
    駛小客車致肇事之行為，核與道路交通安全管理處罰條例第八十六條第一項之酒
    醉駕車致肇事，應加重其刑至二分之一之構成要件相當，就過失傷害部分，應依
    該條規定加重其刑。爰審酌被告素行尚佳、被告為肇事主因、被害人甲○○受傷
    後脾臟遭切除，被告肇事所生之危害可謂不輕，肇事後冀圖逃逸卸責，置告訴人
    及被害人甲○○於不顧，其惡性非輕，且犯罪後迄未與告訴人、被害人達成和解
    ，，及犯罪後坦承酒後駕肇事，惟矢口否認肇事逃逸犯行之態度等一切情狀，分
    別量處如主文所示之拘役及有期徒刑，拘役部分併諭知易科罰金之折算標準，有
    期徒刑部分，則定其應執行刑，以資儆懲。
據上論斷，應依刑事訴訟法第二百九十九條第一項前段、第三百條，道路交通管理處
罰條例第八十六條第一項，刑法第一百八十五條之三、第一百八十五條之四、第二百
八十四條第一項後段、第五十五條、第四十一條第一項前段、第五十一條第五款，罰
金罰鍰提高標準條例第一條前段、第二條，判決如主文。
本案經檢察官陳清茂到庭執行職務。
中      華      民      國      九十      年      十    月    二十六    日
                                      臺灣嘉義地方法院刑事第二庭
                                          法  官   許  進  國
右正本證明與原本無異。
如不服本判決，應於判決送達後十日內，向本院提出上訴狀。
中      華      民      國      九十      年      十    月    二十九    日
                              書記官   洪  秋  華


司法院資訊處製作；財團法人民間司法改革基金會備份。
